【裁判字號】    98,上訴,919
【裁判日期】    980429
【裁判案由】    毒品危害防制條例
【裁判全文】
臺灣高等法院刑事判決                 98年度上訴字第919號
上  訴  人
即  被  告  甲○○
選任辯護人  孔令則律師
上列上訴人即被告因毒品危害防制條例案件，不服臺灣臺北地方
法院97年度訴緝字第210號，中華民國98年1月12日第一審判決（
起訴案號：臺灣臺北地方法院檢察署95年度毒偵字第184號），
提起上訴，嗣因被告就被訴事實為有罪之陳述，本院告知被告簡
式審判程序之旨，並聽取當事人之意見後，裁定改依簡式審判程
序進行，本院判決如下：
    主  文
原判決關於施用第一級毒品部分暨定執行刑部分均撤銷。
甲○○連續施用第一級毒品，處有期徒刑陸月，如易科罰金，以
銀元參佰元即新臺幣玖佰元折算壹日；扣案之注射針筒壹支沒收
。
    事  實
一、甲○○前因施用第一級毒品案件，經臺灣臺北地方法院以九
    十一年度毒聲字第一七四七號裁定送觀察勒戒後，於民國九
    十一年十一月二十六日執行完畢釋放出所，認無繼續施用毒
    品傾向，由臺灣臺北地方法院檢察署檢察官以九十一年度毒
    偵緝字第三六○號為不起訴處分確定。詎猶未戒除毒癮，復
    基於施用第一級毒品海洛因之概括犯意，自九十三年七、八
    月間某時起至九十四年十月二十三日凌晨零時止，連續在臺
    北市○○區○○路五號等地，以將海洛因摻水持針筒注射之
    方式，施用海洛因多次。嗣於九十四年十月二十六日下午四
    時許，在桃園縣桃園市○○路、民生路口，因涉嫌騎乘懸掛
    失竊車牌之機車為警攔查，其於警察未發覺其施用毒品前，
    於警察詢問贓物案情時，向警察自首施用海洛因毒品，並主
    動交付其所有供施打海洛因用之注射針筒一支，同意採尿送
    驗，而受裁判，經警採集其尿液送驗結果，呈嗎啡陽性反應
    。
二、案經桃園縣政府警察局大溪分局報請臺灣桃園地方法院檢察
    署呈請臺灣高等法院檢署署檢察長核轉臺灣臺北地方法院檢
    察署檢察官偵查起訴。
    理  由
壹、程序方面：
一、被告甲○○另被施用第二級毒品部分，經原審判處罪刑後，
    其雖提起第二審之上訴，惟嗣經其於本院上訴審撤回上訴，
    業已確定在案，是上開被訴施用第二級毒品部分並不在本院
    審理範圍，合先敘明。
二、本件被告甲○○所犯為死刑、無期徒刑、最輕本刑三年以上
    有期徒刑或高等法院管轄第一審案件以外之罪，被告於本院
    審判中先就被訴事實為有罪之陳述，經本院告知其簡式審判
    程序之旨，並聽取公訴人、被告、辯護人之意見後，本院合
    議庭於九十八年四月十五日審判期日依刑事訴訟法第二百七
    十三條之一第一項規定，當庭裁定以簡式審判程序進行本件
    審理，則依刑事訴訟法第二百七十三條之二規定，關於本案
    證據之調查，不受第一百五十九條第一項、第一百六十一條
    之二、第一百六十一條之三、第一百六十三條之一及第一百
    六十四條至第一百七十條規定之限制，附此敘明。
貳、實體方面：
一、上揭犯罪事實，業據被告甲○○迭於偵訊、原審審判及本院
    審判時均坦承不諱，而被告於九十四年十月二十六日下午六
    時十六分在桃園縣政府警察局大溪分局內柵派出所為警採集
    尿液，經送臺灣尖端先進生技醫藥股份有限公司以ＥＩＡ酵
    素免疫分析法及ＧＣ／ＭＳ氣相層析質譜儀法檢驗結果，呈
    嗎啡陽性反應（併有安非他命陽性反應），有桃園縣政府警
    察局大溪分局毒品案件被採尿人姓名、編號對照表（見臺灣
    桃園地方法院檢察署九十四年度偵字第五九二一號卷第十八
    頁）及臺灣尖端先進生技醫藥股份有限公司九十四年十一月
    十一日濫用藥物檢驗報告（見前引毒偵字第五九二一號卷第
    四二頁）附卷足憑，復有注射針筒一支扣案足憑，堪認被告
    之自白與事實相符，可資為論罪科刑之基礎。又被告前因施
    用第一級毒品案件，經臺灣臺北地方法院以九十一年度毒聲
    字第一七四七號裁定送觀察勒戒後，於九十一年十一月二十
    六日執行完畢釋放出所，認無繼續施用毒品傾向，由臺灣臺
    北地方法院檢察署檢察官以九十一年度毒偵緝字第三六○號
    為不起訴處分確定，有本院被告前案紀錄表在卷可查，是被
    告於觀察、勒戒或強制戒治執行完畢釋放後五年內再犯本件
    施用第一級毒品罪，應堪認定，本件事證明確，被告犯行已
    堪認定，應予依法論科。
二、查被告行為後，刑法業於九十四年二月二日修正公布，九十
    五年七月一日起施行。按行為後法律有變更者，適用行為時
    之法律，但行為後之法律有利於行為人者，適用最有利於行
    為人之法律，刑法第二條第一項定有明文。茲本條係規範行
    為後法律變更所生新舊法律比較適用之準據法，本身尚無新
    舊法比較之問題，於新法施行後，應一律適用新法第2條第1
    項之規定，為「從舊從輕」之比較。而本次法律變更，比較
    時應就罪刑有關之共犯、未遂犯、想像競合犯、牽連犯、連
    續犯、結合犯，以及累犯加重、自首減輕暨其他法定加減原
    因（如身分加減）與加減例等一切情形，綜其全部罪刑之結
    果而為比較（最高法院九十五年度第八次刑事庭會議決議參
    照）。經查：
  (一)刑法第五十六條連續犯之規定業已刪除，則被告之犯行，因
    行為後新法業已刪除連續犯之規定，此刪除雖非犯罪構成要
    件之變更，但顯已影響行為人刑罰之法律效果，自屬法律有
    變更，依上開規定，比較新、舊法結果，仍應適用較有利於
    被告之行為時法律即舊法論以連續犯。
  (二)修正前刑法第六十二條自首之規定，係應減輕其刑，而修正
    後則改為得減輕其刑，修正後顯較不利被告，自仍應適用修
    正前自首之規定。
  (三)綜合全部罪刑之結果為新舊法比較後，應整體適用修正後刑
    法規定，對被告較為有利。
三、核被告所為，係犯毒品危害防制條例第十條第一項之施用第
    一級毒品罪。其持有第一級毒品海洛因之低度行為，應為施
    用之高度行為所吸收，不另論罪。被告先後多次犯行，時間
    緊接，方法相同，觸犯構成要件相同之罪，顯係基於概括犯
    意所為，為連續犯，應依修正前刑法第五十六條之規定論以
    一罪，並加重其刑。又被告係因騎乘懸掛失竊車牌之機車而
    為警攔查，於施用第一級毒品犯行為警發覺前，向警坦承施
    用犯行，並交付使用過之注射針筒一支供警查扣等情，業經
    警載於警詢筆錄（見前引偵查卷第八頁），被告所為符合自
    首之規定，應依修正前刑法第六十二條前段之規定，減輕其
    刑，並先加後減之。
四、原審因而予以論罪科刑，固非無見。惟查原判決未認定被告
    所為合於自首之規定，並依法予以減刑，自有未洽。被告上
    訴指摘及此，為有理由，應由本院將原判決施用第一級毒品
    部分暨定執行刑部分撤銷改判。爰審酌被告歷經觀察勒戒之
    保安處分後，本應知所惕勵，對於施用毒品之害及其違法性
    ，應更有明確而強烈之體認，詎自制力薄弱並漠視法令禁制
    而再犯本案，原不容輕縱，惟兼衡施用毒品屬自戕行為，其
    係自首並自偵訊時起，即自知事證明確而坦認犯行等一切情
    狀，量處有期徒刑六月。又查被告行為後，刑法第四十一條
    第一項易科罰金之折算標準規定已於九十四年二月二日修正
    公布，並自九十五年七月一日起施行生效，依修正前之刑法
    第四十一條第一項前段規定：「犯最重本刑為五年以下有期
    徒刑以下之刑之罪，而受六個月以下有期徒刑或拘役之宣告
    ，因身體、教育、職業、家庭之關係或其他正當事由，執行
    顯有困難者，得以一元以上三元以下折算一日，易科罰金。
    」，並依修正前罰金罰鍰提高標準條例第二條前段規定（已
    於九十五年五月十七日配合修正刪除）提高原定數額一百倍
    後，係以銀元三百元即新臺幣九百元折算一日為其易科罰金
    之折算標準；而修正後之刑法第四十一條第一項前段規定：
    「犯最重本刑為五年以下有期徒刑以下之刑之罪，而受六個
    月以下有期徒刑或拘役之宣告者，得以新臺幣一千元、二千
    元或三千元折算一日，易科罰金。」，則依修正後之刑法第
    四十一條第一項前段規定，係以新台幣一千元、二千元或三
    千元折算一日為其易科罰金之折算標準，比較結果，修正前
    之規定較有利於行為人，依刑法第二條第一項前段之規定，
    本件應適用修正前之前開規定，爰依修正前刑法第四十一條
    第一項前段規定及九十五年五月十七日修正前罰金罰鍰提高
    標準條例第二條等規定，定其折算標準。又扣案之注射針筒
    一支，係被告所有供其施用海洛因所用之物，業據被告供承
    在卷（見原審卷第三四頁），爰依修正前刑法第三十八條第
    一項之規定，併為沒收之諭知。末查，被告犯罪時間雖在九
    十六年四月二十四日以前，惟被告於中華民國九十六年罪犯
    減刑條例施行前，在九十五年五月九日經臺灣臺北地方法院
    以九五年北院錦刑繼緝字第四四六號通緝書通緝在案，於九
    十七年十二月二十三日始經臺北市政府警察局中正第二分局
    緝獲歸案，有九五年北院錦刑繼緝字第四四六號通緝書（見
    原審法院九十五年度訴字第二七五號卷第三八頁）、臺北市
    政府警察局中正第二分局通緝案件移送書（見原審卷第一頁
    ）及臺北市政府警察局中正第二分局南昌路派出所報告單（
    見原審卷第四頁）在卷足憑，依中華民國九十六年罪犯減刑
    條例第五條之規定，不得予以減刑，併此敘明。
據上論斷，應依刑事訴訟法第三百六十九條第一項前段、第三百
六十四條、第二百七十三條之一第一項、第二百九十九條第一項
前段，毒品危害防制條例第十條第一項，刑法第二條第一項前段
、第十一條前段，修正前第五十六條、第六十二條前段、第四十
一條第一項前段、第三十八條第一項第二款，廢止前罰金罰鍰提
高標準條例第二條，現行法規所定貨幣單位折算新臺幣條例第二
條，判決如主文。
本案經檢察官呂光華到庭執行職務。
中    華    民    國    98    年    4     月    29    日
                  刑事第九庭審判長法  官  陳貽男
                                  法  官  許宗和
                                  法  官  何信慶
以上正本證明與原本無異。
如不服本判決，應於收受送達後10日內向本院提出上訴書狀，其
未敘述上訴之理由者並得於提起上訴後10日內向本院補提理由書
（均須按他造當事人之人數附繕本）「切勿逕送上級法院」。
                                  書記官  王泰元
中    華    民    國    98    年    5     月    4     日
附錄：本案論罪科刑法條全文
毒品危害防制條例第10條
施用第一級毒品者，處 6 月以上 5年以下有期徒刑。
施用第二級毒品者，處 3 年以下有期徒刑。


司法院資訊處製作；財團法人民間司法改革基金會備份。
